臺灣嘉義地方法院交通事件裁定　　　　　　　　　　九十三年度交聲字第一二五號
　　原處分機關　交通部公路總局嘉義區監理所
　　異　議　人
　　即受處分人　甲○○
右列異議人即受處分人因違反道路交通管理處罰條例案件，對於交通部公路總局嘉義
區監理所於民國九十三年五月二十八日所為之處分（原處分案號：嘉監裁字第裁七０
—Ｌ00000000號），聲明異議，本院裁定如左：
    主  文
異議駁回。
    理  由
一、原處分機關略以：異議人即受處分人甲○○（下簡稱異議人）駕駛Ｃ六—一七九
    五號自小客車，於民國九十二年十二月三十日二時四十分許，在嘉義市○○路四
    一一號前處，被嘉義市警察局以嘉市警交字第Ｌ00000000號通知單舉發
    「肇事致蔡淑如受傷逃逸」交通違規，異議人不服舉發，於九十三年四月二十六
    日至本所提出聲明異議狀，經向原舉發機關查證違規屬實，本所爰依道路交通管
    理處罰條例第六十二條第一項、第六十七條第一項等規定，於九十三年五月二十
    八日以嘉監裁字第裁七０—Ｌ00000000號裁決書，裁處吊銷駕駛執照，
    終生禁考。駕駛執照繳送，逾期則依該裁決書處罰主文規定裁處，於法並無不合
    等語。
二、異議人則以：異議人於前揭時、地駕駛Ｃ六—一七九五號自小客車，行經嘉義市
    ○○路四一一號欲進入快車道向東行駛之際，不慎與同向蔡淑如所騎乘之車號Ｄ
    ＶＸ—六０八號輕型機車擦撞，致蔡女腳部受傷，異議人當時即下車查看，並告
    知欲載伊前往就醫，且會負責醫療費用等情。惟蔡淑如當時一直哭泣，並打電話
    叫來三名年約三十餘歲之男子到場，因雙方認知有異發生口角，異議人當時僅車
    載許琇雅一人，面對三名男子火爆指責及欲行毆打，於心生畏懼及認已有人前來
    處理，且蔡淑如已知異議人車牌之情況下，暫時避難，此與單純肇事後，為避免
    民、刑事責任，脫逃離去，而棄之不顧之「逃逸」行為，顯屬不同。異議人縱有
    未當亦應僅屬違反「不得駛離」之行為。本件裁決未明上情，誤以異議人肇事逃
    逸，處以吊銷駕駛執照，終生禁考之處分，顯有適用法則不當之情事，為此聲明
    異議，請求撤銷原處分云云。
三、按汽車駕駛人，駕駛汽車肇事致人受傷或死亡，應即採取救護或其他必要措施，
    並向警察機關報告，不得駛離，逃逸者吊銷駕駛執照；又汽車駕駛人，曾依前揭
    規定吊銷駕駛執照者，終身不得考領駕駛執照。道路交通管理處罰條例第六十二
    條第一項、第六十七條第一項分別定有明文。經查本件異議人駕駛Ｃ六—一七九
    五號自小客車，於九十二年十二月三十日二時四十分許，在嘉義市○○路四一一
    號前處，因肇事逃逸經嘉義市警察局舉發違規並掣開嘉市警交字第Ｌ00000
    000號舉發通知單等情，有該舉發違規通知單及嘉義市警察局九十三年五月十
    二日嘉市警交字第０九三０００四二００八號函文各一份在卷可稽。雖異議人以
    前揭情詞置辯，惟異議人業於本案肇事逃逸刑事案件警詢時陳稱：「我當時很害
    怕所以就駕車離去」、「（離去經對方同意？留下聯絡方式？報警？）都沒有」
    等語；於九十三年三月十二日偵查中亦坦承：當日與蔡淑如發生車禍致其受傷，
    因緊張而離開現場，因被害人有記下車牌，隔天警察找到伊，若被害人未記車牌
    找不到伊等語，核與被害人蔡淑如於警詢時指述：「肇事後對方有下車‧‧‧我
    朋友到場後表示要先報警，對方就立即上車駕車逃逸」、「對方只有口頭上表示
    願賠償我，並沒有採取救護措施。離開時未經我同意，亦無留下聯絡方式給我，
    對方未報警，是我朋友向警方報案」等語均大致相符，此有本院向臺灣嘉義地方
    法院檢察署函調九十三年度偵字第一００八號偵查相關卷宗，以及舉發單位嘉義
    市警察局九十三年七月十二日以嘉市警交字第０九三００四六九九四號函附筆錄
    在卷可稽，且被害人蔡淑如因此受有右膝、大腿擦挫傷，右小腿扭傷等傷害，亦
    有行政院衛生署嘉義醫院診斷證明書影本一份附於前揭案卷可稽。則異議人明知
    被害人因此車禍受傷，未留於現場為必要之救護措施，亦未報警處理或留下連絡
    方式，即自行離去，異議人於肇事後有逃避責任並逃逸之事實，應堪認定。又本
    件肇事逃逸刑事責任部分，亦因異議人坦承犯行、與被害人達成和解等情，經臺
    灣嘉義地方法院檢察署於九十二年十一月十四日以九十三年度偵字第一００八號
    為緩起訴處分，有該緩起訴處分書影本一份附卷可佐，益徵異議人確有肇事逃逸
    違規之事實，異議人所辯被害人友人到場且已知其車牌，暫時避離云云，均無足
    解免其肇事逃逸之違規事實，且為飾卸之詞，不足採信。
四、綜上所述，異議人既確有違反道路交通管理處罰條例第六十二條第一項規定之事
    實，原處分機關引用上開規定，裁處吊銷駕駛執照，另依道路交通管理處罰條例
    第六十七條第一項規定，不得考領駕駛執照，並無不當。本件聲明異議無理由，
    應予駁回。
五、據上論斷，應依道路交通管理處罰條例第八十七條、道路交通案件處理辦法第十
    九條，裁定如主文。
中      華      民      國    九十三    年      七      月    二十一    日
                              臺灣嘉義地方法院交通法庭
                                    法  官  陳  端  宜
右正本證明與原本無異。
如不服本裁定，應於裁定送達後五日內向本院提出抗告狀（應附繕本）。
中      華      民      國    九十三    年      七      月    二十一    日
                                    書記官  李  佳  惠
